臺灣桃園地方法院刑事判決　　　　　　　 94年度易字第254號
公　訴　人　臺灣桃園地方法院檢察署檢察官
被　　　告　丁○○
選任辯護人　楊永成律師
上列被告因偽造文書案件，經檢察官聲請簡易判決處刑（93年度
偵字第13103 號），本院認有刑事訴訟法第451 條之1 第4 項但
書第4 款之情形，改行通常訴訟程序，茲判決如下：
    主  文
丁○○連續行使偽造私文書，足以生損害於公眾及他人，處有期
徒刑伍月，如易科罰金，以參佰元折算壹日，緩刑參年。
    事  實
一、丁○○係設於桃園縣蘆竹鄉○○路○ 段83號11樓之4 長勵報
    關有限公司之負責人（下稱長勵公司），從事配合運送承攬
    業者代辦申報進口快遞貨物關稅業務，而其為使委託業者得
    讓貨物快速、順利通關進口，以賺取代辦費用，竟基於行使
    偽造私文書之概括犯意，明知未得如附表所示被冒用姓名者
    之同意，先後於附表所示之犯罪時間，利用長勵公司不知情
    之職員，先在上址長勵公司內，連續偽造如附表所示被冒用
    姓名者為申報人之如附表所示之進口快遞貨物簡易申報單後
    ，復至設於桃園縣大園鄉中正機場航勤北路21號之財政部台
    北關稅局（下稱台北關稅局），分別偽以如附表所示被冒用
    姓名者之名義，向台北關稅局申報進口快遞貨物關稅，並同
    時先後向不知情之台北關稅局承辦人行使如附表所示之進口
    快遞貨物簡易申報單，均足生損害於台北關稅局對於關稅稽
    徵、營業稅代徵之正確性及如附表所示被冒用姓名者。嗣經
    丙○○（原名郭楊均）、甲○○、己○○、陳慧珊分別接獲
    台北關稅局函，通知其等四人因「進口貨物資料不符」而遭
    處分之情事後，其等四人先後申請複查及申訴，始為警循線
    查知上情。
二、案經內政部警政署航空警察局移送臺灣桃園地方法院檢察署
    檢察官偵查後聲請以簡易判決處刑。
    理  由
一、按檢察官聲請以簡易判決處刑之案件，經法院認為有刑事訴
    訟法第四百五十一條之一第四項但書之情形者，應適用通常
    程序審判之，同法第452 條定有明文。經查，本件被告丁○○被訴偽造文書案件，本院認檢察官之聲請有刑事訴訟法第
    451 之1 第4 項但書第4 款所定之事由，不得以簡易判決處
    刑，爰依刑事訴訟法第452 條之規定，改用通常程序審判之
    ，合先敘明。
二、訊據被告丁○○固坦認於上開時、地，其擔任長勵公司之負
    責人，從事配合運送承攬業者代辦申報進口快遞貨物關稅業
    務之事實，惟矢口否認有何行使偽造私文書之犯行，辯稱：
    伊每月平均受運送承攬業者委託報關之案件，量少則數百件
    ，高者有達三千至四千多件，而伊有固定長期配合之承攬業
    者，故每個月之報關案件，可高達數萬件左右，伊必須每月
    僱用七、八位員工處理報關業務，然就每個月之鉅額報關量
    根本無從查核每件之報關內容，而伊經營多年亦從未出現任
    何偽造文書報關不實之情況。另伊所承接之業務皆為運送承
    攬業者所委託，所以文件或相關資料均為運送承攬業者所交
    付給公司員工，伊不會直接看到文件，亦無法就文件之真實
    性為探究。況伊本身不諳電腦操作文書處理，亦不會親自處
    理報關文書之細節動作，故公司員工之誤報或任何誤寫過失
    行為，不能強加在伊身上，而認係伊本人之行為，且被害人
    陳慧珊部分可能是陳慧珊於任職長勵公司，自己在輸入客戶
    資料時打錯的云云。然查：
    （一）上揭事實業據被害人丙○○、己○○、陳慧珊、呂安
          弘於警詢、檢察官訊問時指述甚詳在卷（見偵查卷第
          19、21、23、25、102 頁），並經證人即查獲如附表
          所示之進口快遞貨物簡易申報單申報貨物不實之海關
          關員余哲正、王志杰於警詢中就如何查獲本件之過程
          證述屬實在卷（見偵查卷第29、31頁），且有如附表
          所示之進口快遞貨物簡易申報單4 紙；被害人丙○○
          、己○○、陳慧珊、甲○○之復查申請書共4 份；郭
          楊均名義之個案委任書1 份及手寫之姓名、身分證統
          一編號資料2 紙附卷可稽。又被告先後冒用如附表所
          示被冒用姓名者為申報人，偽造如附表所示之進口快
          遞貨物簡易申報單以行使，均足以影響台北關稅局對
          於關稅稽徵、營業稅代徵之正確性，並足以使如附表
          所示被冒用姓名者即丙○○、甲○○、己○○、陳慧
          珊因「進口貨物資料不符」而遭台北關稅局為處分，
          自足以生損害於公眾及他人。
    （二）至被告雖以前揭情詞置辯，並聲請傳訊證人即金通航
          空貨運承攬有限公司（下稱金通公司）負責人乙○○
          、菲達企業行之負責人戊○○作證，而證人乙○○、
          戊○○固先後於本院審理中結證稱：（問乙○○：郭
          楊均、甲○○的資料是否你們提供給長勵報關行？）
          是；（問乙○○：報關單上面的名義人係由何人提供
          ？）正常是由國外提供，因為他們寄貨時就要提供報
　　　　　關人的統一編號資料；（問乙○○；如何得到郭楊均
  　　　　、甲○○的資料？）國外、國外委託人會提供資料，
    　　　我們再將資料提供給長勵報關行；（問乙○○：郭楊
　　　　　均的身分證影本資料如何得來？）國外或國內的客戶
 　　　 　提供，我從航警局製作筆錄回來後，我就有問小姐，
   　 　　小姐也回答沒有印象，因為我們公司每天都有三、四
          十個貨物不齊要補充資料。（問戊○○：卷附出口報
          關單其中打勾二件案件，是否菲達委託長勵報關行委
          託的報關案件？）是，這個代號ＨＩ是我們公司的代
          號；（問戊○○：在報關時是否一定要有收貨人的資
          料？）國外一定要提供，否則無法報關，‧單據是從
          國外傳來的，我們只是順手傳給報關行，‧‧國外傳
          真過來對與錯我們都不知道；（問戊○○：這二件的
          委託資料你們是否有留存？）九十二年的資料我們已
          經沒有保存，而且目前我們公司也沒做等語（見本院
          94年3 月28日、同年5 月30日審判筆錄），然佐以證
          人乙○○、戊○○與被告間本各有多年交易往來情誼
          一節，則其等二人上開所為之證述是否客觀真實性已
          非無疑，況被告於警詢中即供稱：九十二年一月二十
          一日、九十二年五月四日金通公司要求本公司依據金
          通公司九十一年九月六日傳真資料之己○○、郭楊均
          身分證字號打單報關，‧‧因金通公司乙○○與本公
          司協調過若遇到從國外傳真過來之申報單無納稅義務
          人（收貨人）之資料，就依據金通公司所提供之身分
          證傳真隨便捉幾個人補上去，‧‧（問：你明知金通
          公司提供不實資料，為何你公司還依據該資料向台北
          關稅局申報？）因為了達到通關快速及順利等語在卷
          （見偵查卷第8 、9 頁），並提出上開手寫之姓名、
          身分證統一編號資料2 紙附卷以佐（附於偵查卷第14
          、15頁），且觀諸證人乙○○、戊○○上開所證內容
          ，足見其等二人均稱提供報關申請人資料提供者為現
          已無從查證之某國外公司，另證人乙○○、戊○○既
          為系爭報關案件之委託者，是亦皆屬與本案具有利害
          關係之人，基此，實不得因證人乙○○、戊○○上開
          於本院審理中所證，即逕認被告無涉本件犯行。
    （三）又被告係擔任長勵公司之負責人，並實際從事經營業
          務，既經被告供認在卷，則被告自負有監督僱用人員
          之義務，而衡常倘非被告有經指示、授權，長勵公司
          人員當不致自行以不實之資料製作報關單，況據被告
          上開於警詢中所供，堪認被告明知如附表所示之進口
          快遞貨物簡易申報單所登載之申請人並不實，且長勵
          公司人員係依被告之指示製作上開進口快遞貨物簡易
          申報單，職是，縱被告上開所辯其本身不諳電腦操作
　　　　　文書處理，亦不會親自處理報關文書之細節動作云云
　　　　  為真，其亦不能據之諉為完全不知情。
    （四）另被害人陳慧珊雖於警詢中證稱：（問：現警方提供
          甲○○、妳陳慧珊、己○○進口報單供妳指認，該三
          張進口報單是否為妳所打的單？）沒有印象，因我在
          長勵報關公司每天打單業務量非常多，並不會詳細看
          客戶資料，就算打到自己的資料也不知道等語（見偵
          查卷第24頁），惟被害人陳慧珊於檢察官訊問時結證
          稱：（問：都是依照上面資料打單？）是；（問：你
          有無答應長勵報關行使用你的名字當人頭？）沒有；
          （問：你有無自己輸入這些東西或同意他人以的名義
          輸入？）沒有等語明確（見偵查卷第103 頁），況據
          上開被害人陳慧珊於警詢、偵查中所證稱之前後內容
          可知，被害人陳慧珊回答：就算打到自己的資料也不
          知道等語，係為強調表示警方所提供讓其指認之陳慧
          珊名義進口報單，其並無印象為其負責輸入資料的報
          單，且非基於伊本人同意而製作，尚非如被告所辯被
          害人陳慧珊意指因工作時業務量大，所以可能在按照
          客戶資料打單時，未依照客戶資料打，而誤將陳慧珊
          本人之身分證號碼資料輸入申請人欄位甚明。從而，
          實無法據被害人陳慧珊上開於警詢中所證即為被告有
          利之認定。
    （五）綜上，被告所辯顯係事後卸責之詞，委無足取。本件
          事證已經明確，被告上揭犯行足可認定，應依法論科
          。
三、核被告丁○○所為，係犯刑法第216 條、第210 條之行使偽
    造私文書罪。又被告利用不知情之長勵公司職員偽造填具如
    附表所示之進口快遞貨物簡易申報單，並向台北關稅局提出
    報關申請以行使偽造之私文書，為間接正犯。被告偽造私文
    書行為被行使偽造私文書之高度行為吸收，不另論罪。再被
    告先後多次行使偽造私文書犯行，時間緊接，犯罪構成要件
    相同，顯係基於概括犯意為之，為連續犯，應以一罪論，並
    依法加重其刑。爰審酌被告為圖不法利益，竟連續行使偽造
    私文書，嚴重影響社會秩序及交易安全，所為非是，及其犯
    罪之動機、目的、手段、所生損害、素行，等一切情狀，量
    處如主文所示之刑，並諭知易科罰金之折算標準。至聲請人
    雖就被告具體求刑有期徒刑4 月，然本院斟酌被告具體犯罪
    情節、所生危害及其犯後之態度等情，認求刑部分尚屬過輕
    ，而認應處以主文所示之刑度為妥適。末查，被告前未曾受
    有期徒刑以上刑之宣告，此有臺灣高等法院被告前案紀錄表
    1 份附卷可稽，被告因一時失慮致罹刑典，信經此偵、審過
    程後，當知所警惕，而無再犯之虞，因認上開對被告所宣告
    之刑以暫不執行為適當，爰併予宣告緩刑3 年，用啟自新。
四、至上開偽造如附表所示之進口快遞貨物簡易申報單，均於申
    請報關時交付予台北關稅行使，自已非屬被告所有，不得宣
    告沒收，併此敘明。
據上論斷，應依刑事訴訟法第452 條、第299 條第1 項前段，刑
法第56條、第216 條、第210 條、第41條第1 項前段、第74條第
1款，罰金罰鍰提高標準條例第2 條，判決如主文。
本案經檢察官孫沛琦到庭執行職務。
中　　華　　民　　國　　94　　年　　8 　　月　　29　　日
                        臺灣桃園地方法院刑事第十二庭
                            審判長法  官  游  紅  桃
                                  法  官  林  家  賢
                                  法  官  王  美  玲
以上正本證明與原本無異。
如不服本判決，應於送達後10日內，向本院提出上訴狀。
                                  書記官  張  子  涵
中　　華　　民　　國　　94　　年　　9 　　月　　2 　　日
附錄論罪科刑法條：
刑法第216條：
行使第二百十條至第二百十五條之文書者，依偽造、變造文書或
登載不實事項或使登載不實事項之規定處斷。
刑法第210 條：
偽造、變造私文書，足以生損害於公眾或他人者，處五年以下有
期徒刑。
附表：
┌───┬─────┬──────┬──────────┐
│編　號│犯罪時間  │被冒用人姓名│偽造之進口快遞貨物簡│
│      │          │            │易申報單編號        │
├───┼─────┼──────┼──────────┤
│一、  │91年12月22│甲○○      │第ＣＥ／九一／三七四│
│      │日        │            │／一五五三一號      │
├───┼─────┼──────┼──────────┤
│二、  │92年1 月21│陳慧珊      │第ＣＥ／九二／三七四│
│      │日        │            │／二○一六○號      │
├───┼─────┼──────┼──────────┤
│三、  │92年1 月21│己○○      │第ＣＥ／九二／三七四│
│      │日 (聲請書│            │／二○一六二號      │
│      │誤植為91年│            │                    │
│      │1月12日)  │            │                    │
├───┼─────┼──────┼──────────┤
│四、  │92年5 月4 │郭楊均      │第ＣＥ／九二／三七四│
│      │日        │（現更名為郭│／三○○○九號      │
│      │          │東諺）      │                    │
└───┴─────┴──────┴──────────┘
